臺灣臺北地方法院民事判決　　　　　　　96年度訴字第7068號
　　原　　　告　乙○○
　　　　　　　　丙○○
　　　　　　　　　　　　　號
　　共　　　同　呂偉誠律師
　　訴訟代理人　李宗輝律師
　　被　　　告　甲○○
　　訴訟代理人　丁○○
上列當事人間請求債務人異議之訴事件，本院於中華民國96年11
月6日言詞辯論終結，判決如下：
    主      文
本院九十六年度執字第五三四七二號清償票款強制執行事件就原
告乙○○、丙○○所為之強制執行程序，應予撤銷。
訴訟費用由被告負擔。
    事實及理由
一、原告起訴主張：被告於民國96年8 月3 日以本院81年度北簡
    民字第2469號確定判決、81年10月12日北院明民執81洪5140
    字第21278 號債權憑證為執行名義，聲請對原告為強制執行
    ，經本院以96年度執字第53472 號查封原告乙○○所有之臺
    北市○○區○○路5 巷31號3 樓房地，及原告丙○○所有之
    臺北市松山區○○○路○ 段251 巷32弄12號房地。被告據以
    強制執行之本院81年度北簡民字第2469號確定判決，係本於
    支票、本票之票據債權請求權，依票據法第22條第1 項規定
    ，支票、本票權利人對發票人之請求權，時效期間應為1年
    及3 年，於經確定判決後，依民法第137 條第3 項規定，其
    請求權時效期間應重行起算，時效期間為5 年。被告雖於81
    年間聲請對原告及共同債務人即訴外人陳逸楓強制執行，獲
    本院核發81年10月12日北院明民執81洪5140字第21 278 號
    債權憑證而重行起算5 年之時效期間，惟其後均未對原告聲
    請強制執行，迄至90年10月16日始再聲請對原告強制執行，
    顯已逾5 年之時效期間，其請求權已罹於時效而消滅，被告
    於時效消滅後之96年8 月3 日聲請對原告強制執行，依民法
    第144 條第1 項規定，原告自得拒絕給付，爰依強制執行法
    第14條第1 項規定，於上開執行程序終結前，提起債務人異
    議之訴等語。並聲明：如主文第1 項所示。
二、被告則以：(一)被告取得本院81年度北簡民字第2469號確定判
    決後，已先後於82年、85年、90年、94年聲請對原告強制執
    行，被告於85年間聲請強制執行時，強制執行聲請狀上雖未
    記載原告2 人，惟所執執行名義即上開債權憑證已載明連帶
    債務人3 人，探求被告之真意，應認被告聲請強制執行係針
    對連帶債務人3 人而為，並非僅對其中1 人執行而已，其時
    效已因被告聲請強制執行而中斷，被告於96年再聲請強制執
    行，自未逾5 年時效期間。(二)本件債務人異議之訴係針對本
    院96年度執字第53472 號強制執行程序而為，就被告之請求
    權是否罹於時效，僅得斟酌被告前次執行至本次執行之期間
    即94年間起至96年間止，是否逾5 年之時效期間，如未逾5
    年，即無時效消滅之問題。(三)被告於90年間、94年間，曾對
    原告聲請強制執行，被告至90年間、94年間再聲請強制執行
    ，其請求權是否罹於時效，應於該次執行程序終結前為之，
    該次執行程序既已終結，依強制執行法第14條第1 項規定，
    原告即不得提起異議之訴加以爭執，原告以該次之事由提起
    本件債務人異議之訴，自非合法等語資為抗辯。並聲明：駁
    回原告之訴。
三、兩造不爭執之事項：
  (一)被告執有原告乙○○簽發，經陳逸楓背書之支票，及陳逸楓
    與原告丙○○共同簽發之本票，本院於81年6 月9 日以81年
    度北簡民字第2469號，判決： (1)陳逸楓、乙○○應連帶給
    付被告新臺幣（下同）40萬元及自81年4 月15日起至清償日
    止，按年息6%計算之利息； (2)陳逸楓、丙○○應連帶給付
    被告90萬元及自80年8 月28日起至清償日止，按年息6%計算
    之利息確定。
  (二)被告對原告及陳逸楓聲請強制執行之經過如下：
  1.本院81年度執字第5140號，執行債務人：乙○○、丙○○、
    陳逸楓，於81年10月12日取得北院明民執81洪5140字第2127
    8 號債權憑證。
  2.本院82年度執字第520號，執行債務人：陳逸楓。
  3.本院82年度執字第9016號，執行債務人：陳逸楓。
  4.本院85年度執字第14370 號，85年10月3 日聲請強制執行，
    執行債務人：陳逸楓。
  5.本院90年度執字第22295 號，90年10月16日聲請強制執行，
    執行債務人：乙○○、丙○○、陳逸楓。
  6.本院94年度執字第16762 號，94年5 月11日聲請強制執行，
    執行債務人：乙○○、丙○○、陳逸楓。
  7.本院96年度執字第53472 號，96年8 月3 日聲請強制執行，
    執行債務人：乙○○、丙○○、陳逸楓。
  (三)本院96年度執字第53472 號清償票款強制執行事件，於96年
    8 月8 日，經本院以北院錦96執宙字第53472 號，查封原告
    乙○○所有之臺北市○○區○○路5 巷31號3 樓房地，及原
    告丙○○所有之臺北市松山區○○○路○ 段251 巷32弄12號
    房地，其強制執行程序因原告供擔保暫予停止而未終結。
四、得心證之理由：
    原告主張：被告於81年間聲請對原告強制執行中斷時效後，
    迄至90年10月16日始再聲請對原告強制執行，顯已逾5 年之
    時效期間，其請求權已罹於時效而消滅，被告於時效消滅後
    之96年8 月3 日聲請對原告強制執行，依民法第144 條第1
    項規定，原告自得拒絕給付等語，為被告所否認，並以前詞
    置辯，是本件所應審究者為：(一)被告85年10月3 日執上開債
    權憑證，以陳逸楓為執行債務人，聲請強制執行，對原告2
    人是否生中斷時效之效力？(二)消滅時效完成後，被告依原債
    權憑證再行聲請強制執行，是否生中斷時效之效力？(三)原告
    得否拒絕給付，並據以提起債務人異議之訴？茲論述如下：
  (一)按消滅時效因開始執行行為或聲請強制執行而中斷，民法第
    129 條第2 項第5 款定有明文。其立法意旨無非係以債權人
    既已對債務人聲請強制執行，即係為行使權利之表示，自應
    發生中斷時效之效力。故所謂之「聲請強制執行」，應指依
    債權人聲請而開始之強制執行而言，債權人如未將債務人列
    為執行債務人，執行法院即無從對之開始強制執行，自無適
    用上開規定而發生中斷時效之效力。本件被告於85年10月3
    日執上開債權憑證為執行名義聲請強制執行，其強制執行聲
    請狀上僅列陳逸楓為執行債務人，並未對原告聲請強制執行
    ，已據本院調閱本院85年度執字第14370 號執行卷宗查核屬
    實，依上所述，其中斷時效之效力自僅及於陳逸楓，而不及
    於原告。雖被告抗辯：其85年10月3 日聲請強制執行之真意
    ，係針對連帶債務人3 人而為，並非僅對其中1 人執行等語
    。惟查：上開強制執行聲請狀，業已明確記載執行債務人為
    陳逸楓，已如前述，足證被告聲請強制執行之債務人確係陳
    逸楓1 人而已，其真意既無不明之情形，自不得別事探求，
    認為被告亦對原告聲請強制執行。且觀諸被告對陳逸楓及原
    告歷次強制執行之聲請，或列陳逸楓1 人為執行債務人（如
    ：82年度執字第520 號、82年度執字第9016號、85年度執字
    第1437 0號），或列陳逸楓及原告2 人為執行債務人（如：
    81年度執字第5140號、90年度執字第22295 號、94年度執字
    第1676 2號），其歷次聲請執行之對象均甚為明確，如被告
    85年間亦有以原告為執行債務人之真意，當不致僅列陳逸楓
    1 人為執行債務人，被告抗辯：其85年10月3 日聲請強制執
    行之真意，係針對連帶債務人3 人而為等語，尚非可採。
  (二)次按消滅時效中斷，係指消滅時效期間進行中，因不宜進行
    之事實發生，致已進行之期間中斷，並自事由終止時起重行
    起算，故消滅時效完成後，即不生消滅時效中斷之問題，債
    權人依原執行名義或債權憑證聲請法院再行強制執行，亦不
    生中斷時效或中斷事由終止重行起算時效之問題，債務人即
    得對之提起債務人異議之訴，以排除該執行名義之執行（最
    高法院85年度臺上字第3026號、89年度臺上字第1623號裁判
    意旨參照）。本件被告據以強制執行之本院81年度北簡民字
    第2469號確定判決，係本於支票、本票之票據債權請求權，
    其於81年10月12日取得上開債權憑證後，時效期間重行起算
    ，時效期間為5 年，被告迄至90年10月16日始再聲請對原告
    強制執行（被告85年10月3 日並未對原告聲請強制執行業詳
    前述），已據本院調閱本院90年度執字第22295 號執行卷宗
    查核無誤，並有本院文卷銷燬清冊在卷可憑，足證被告對原
    告之票據債權已於86年10月12日罹於5 年時效期間而消滅。
    雖被告抗辯：本件債務人異議之訴就被告之請求權是否罹於
    時效，僅得斟酌被告前次執行至本次執行之期間即94年間起
    至96年間止，是否逾5 年之時效期間，如未逾5 年，即無時
    效消滅之問題等語。惟查：被告對原告之票據債權業於86年
    10 月12 日罹於時效而消滅，既如前述，揆諸前揭說明，其
    後即不生時效中斷之問題，縱被告於94年5 月11日、96年8
    月3日 ，復依原債權憑證聲請法院對原告再行強制執行，亦
    不生中斷時效或中斷事由終止重行起算時效之問題，本院自
    無斟酌該期間是否逾5 年時效期間之必要，被告抗辯：前次
    執行至本次執行之期間如未逾5 年，即無時效消滅之問題等
    語，容有誤會。
  (三)末按時效完成後，債務人得拒絕給付。執行名義成立後，如
    有消滅或妨礙債權人請求之事由發生，債務人得於強制執行
    程序終結前，向執行法院對債權人提起異議之訴，請求撤銷
    強制執行程序。民法第144 條第1 項、強制執行法第14條第
    1 項分別定有明文。本件被告於81年10月12日取得上開債權
    憑證，其遲至90年10月16日再對原告聲請強制執行，其票據
    債權於執行名義成立後之86年10月12日罹於5 年時效期間而
    消滅，業詳前述，依民法第144 條第1 項規定，原告自得拒
    絕給付。又系爭票據債權係於執行名義成立後罹於時效而消
    滅，而本件強制執行程序於96年8 月8 日，經本院以北院錦
    96執宙字第53472 號，查封原告所有之上開房地，其強制執
    行程序因原告供擔保暫予停止而未終結，亦據本院調閱本院
    96年度執字第53472 號執行卷宗查核屬實，依強制執行法第
    14條第1 項規定，原告自得以系爭執行名義成立後，有妨礙
    債權人請求之事由發生，且本件強制執行程序尚未終結，提
    起債務人異議之訴，以排除該執行名義之執行。雖被告抗辯
    ：本院90年度執字第22295 號執行程序業已終結，原告不得
    以該時存在之事由，提起債務人異議之訴等語。惟查：強制
    執行法第14條第1 項所定有消滅或妨礙債權人請求之事由發
    生，係以執行名義成立時點為判斷基準，債務人所主張有消
    滅或妨礙債權人請求之事由茍係發生於執行名義成立後，其
    所提債務人異議之訴，即為法之所許。系爭票據債權係於執
    行名義成立後罹於時效而消滅，既如前述，依上所述，原告
    據之提起債務人異議之訴，即非法所不許，被告抗辯：原告
    不得以前次執行存在之事由，於本次執行提起債務人異議之
    訴等語，尚不足採。
  (四)綜上，被告對原告之票據債權業於執行名義成立後之86年10
    月12日罹於時效而消滅，原告主張其得以執行名義成立後，
    有妨礙債權人請求之事由發生，於強制執行程序終結前，提
    起債務人異議之訴，即屬有據，應為可採。
五、從而，原告依強制執行法第14條第1 項規定，請求撤銷本院
    96 年 度執字第53472 號清償票款強制執行事件就原告乙○
    ○、丙○○所為之強制執行程序，為有理由，應予准許。
六、本件事證已臻明確，兩造其餘攻擊防禦方法及所提證據，核
    與本件判決結果不生影響，爰不另一一論述，併予敘明。
七、結論：本件原告之訴為有理由，依民事訴訟法第78條，判決
    如主文。
中　　華　　民　　國　　96　　年　　11　　月　　16　　日
                  民事第五庭    法  官    陳秀貞
以上正本係照原本作成。
如對本判決上訴，須於判決送達後20日內向本院提出上訴狀。
中　　華　　民　　國　　96　　年　　11　　月　　16　　日
                                書記官    劉碧輝
